---
title: "Manipulación de datos - dplyr"
author: "Josman"
date: "10 de octubre de 2014"
output: pdf_document
---

El paquete dplyr es una gran herramienta para la exploración y manipulación de datos. Cuenta con 5 principales funciones:

- filter()
- select()
- arrange()
- mutate()
- summarise()
- extra: group_by()

Para explorar las funciones de dplyr cargaremos una base de datos grande (21 variables, 227496 observaciones).

```{r}
# Cargamos paquetes
suppressMessages(library(dplyr))
library(hflights)

# Exploramos datos
data(hflights)
head(hflights)
```

Convertimos los datos en un local data frame. Esto hace que nuestros datos se impriman de manera más amigable.
```{r}
# Convertimos en un data frame local
flights <- tbl_df(hflights)

# Imprime únicamente los renglones que se ajustan a tu pantalla
flights

# Podemos espicificar que queremos ver más renglones
print(flights, n=20)

# Convertimos en un data frame 'normal'
data.frame(head(flights))
```

filter
===========

Indicamos un criterio para seleccionar renglones:

```{r, eval=FALSE}
# Modo tradicional para ver todos los vuelos de January 1
flights[flights$Month==1 & flights$DayofMonth==1, ]
```
```{r}
# Modo dplyr 
# note: podemos usar coma o ampersand para representar AND
filter(flights, Month==1, DayofMonth==1)

# Usamos 'pipe' para OR 
filter(flights, UniqueCarrier=="AA" | UniqueCarrier=="UA")

# También podemos usar el operador %in% para seleccionar distintos criterios
filter(flights, UniqueCarrier %in% c("AA", "UA"))
```

select
===========

Seleccionamos columnas por su nombre:

```{r,eval=FALSE}
# Modo tradicional para seleccionar las columnas DepTime, ArrTime, y FlightNum 
flights[, c("DepTime", "ArrTime", "FlightNum")]
```
```{r}
# modo dplyr
select(flights, DepTime, ArrTime, FlightNum)

# Usamos ':' para seleccionar múltiples columnas continuas, y 'contains' para buscar columnas que coincidan con el nombre indicado
# nota: `starts_with`, `ends_with`, y `matches` también puede ser usado para buscar columnas coincidentes
select(flights, Year:DayofMonth, contains("Taxi"), contains("Delay"))
```

Encadenando
============

Normalmente cuando aplicamos una secuencia de funciones a los datos vamos anidandolas una dentro de otra, lo cual puede ser muy confuso y sucio para el lector. Con este paquete podremos aplicar una secuencia de funciones 'encadenándolas':

```{r,eval=FALSE}
# Modo anidado para seleecionar las columnas UniqueCarrier y DepDelay y filtrarlas para delays mayores a 60 minutos
filter(select(flights, UniqueCarrier, DepDelay), DepDelay > 60)
```
```{r}
# Modo encadenado
flights %>%
    select(UniqueCarrier, DepDelay) %>%
    filter(DepDelay > 60)
```

arrange
==================

Reordenar renglones:

```{r, eval=FALSE}
# Modo tradicional para seleccionar las columnas UniqueCarrier y DepDelay y ornenarlas según el DepDelay
flights[order(flights$DepDelay), c("UniqueCarrier", "DepDelay")]
```

```{r}
# Modo dplyr + encadenado
flights %>%
    select(UniqueCarrier, DepDelay) %>%
    arrange(DepDelay)
```

```{r}
# Usamos `desc` para orden descendiente
flights %>%
    select(UniqueCarrier, DepDelay) %>%
    arrange(desc(DepDelay))
```

mutate
===========

Agrega nuevas variables, las cuales son funciones de las variables ya existentes:

```{r, eval=FALSE}
# Modo tradicional para crear la variable Speed
flights$Speed <- flights$Distance / flights$AirTime*60
flights[, c("Distance", "AirTime", "Speed")]
```

```{r}
# Modo dplyr
flights %>%
    select(Distance, AirTime) %>%
    mutate(Speed = Distance/AirTime*60)

# Guardamos la nueva variable
flights <- flights %>% mutate(Speed = Distance/AirTime*60)

```


summarise
========

Reducir variables a valores. Muy útil cuando los datos están agrupados por una o más variables. Con `group_by` crearemos grupos para dividir los datos, `summarise` nos permitirá presentar los datos.

```{r}
# Modo tradicional para calcular el promedio de 'delay' en cada destino
head(with(flights, tapply(ArrDelay, Dest, mean, na.rm=TRUE)))
head(aggregate(ArrDelay ~ Dest, flights, mean))
```

```{r}
# Modo dplyr
flights %>%
    group_by(Dest) %>%
    summarise(avg_delay = mean(ArrDelay, na.rm=TRUE))
```

```{r}
# Para cada corrida calculamos el porcentaje de vuelos cancelados o desviados
flights %>%
    group_by(UniqueCarrier) %>%
    summarise_each(funs(mean), Cancelled, Diverted)

# Para cada corrida calculamos el minimo y máximo de los retrasos
flights %>%
    group_by(UniqueCarrier) %>%
    summarise_each(funs(min(., na.rm=TRUE), max(., na.rm=TRUE)), matches("Delay"))
```


```{r}
# Para cada día contamos el número de vuelos y los ordenamos
flights %>%
    group_by(Month, DayofMonth) %>%
    summarise(flight_count = n()) %>%
    arrange(desc(flight_count))

# Otra forma más sencilla de escribirlo con la función 'tally'
flights %>%
    group_by(Month, DayofMonth) %>%
    tally(sort = TRUE)

# Para cada destino contamos el núero de vuelos y número de aviones
flights %>%
    group_by(Dest) %>%
    summarise(flight_count = n(), plane_count = n_distinct(TailNum))
```

```{r}
# Para cada destino mostramos el número de vuelos cancelados y no cancelados
flights %>%
    group_by(Dest) %>%
    select(Cancelled) %>%
    table() %>%
    head()
```


Otras funciones muy útiles
==============

```{r}
# Obtener una muestra aleatoria de los datos por número de datos
flights %>% sample_n(5)

# Muestra según una proporción del tamaño de los datos
flights %>% sample_frac(0.25, replace=TRUE)

# Modo tradicional para ver la estructura de un objeto
str(flights)

# Modo dplyr: mejor formato y se adapta a tu pantalla
glimpse(flights)
```
