---
title: "Gráficas"
author: "Josman"
date: "21 de octubre de 2014"
output: html_document
---

Introducción
=======

En este documento explicaremos nociones básicas para el diseño de gráficas en R a través del paquete ggplot2, explicaremos lo elemental en cada tipo de gráfica y desarrollaremos la intuición detrás del código.

```{r, message=FALSE}
library(dplyr)
library(tidyr)
library(ggplot2)
library(RColorBrewer) # Paletas de colores
library(gcookbook) # De aquí sacaremos varios datos para graficar
library(MASS) # Otros datos
```

El paquete ggplot2 se llama a sí mismo como "una implementación de la gramática de las gráficas". Este paquete nos permite crear gráficas mapeando capas paso por paso de múltiples bases de datos. Para el diseño de las gráficas usaremos "aesthetics" lo que describe como las variables en los datos son mapeadas a través de características visuales y geométricas.

Gráficas de barras
==========
 
Digamos que tenemos una base de datos como la siguiente:

```{r}
cabbage_exp
```

Queremos graficar el peso obtenido para cada fecha. Para ello usaremos una gráfica de barras. Detallaremos cada capa que vayamos agregando en la gráfica. Mientras vayamos avanzando en el tema, detallaremos menos la explicación del código, pues se sigue la misma lógica que en los primeros ejemplos.

```{r}
# La primera capa crea un objeto 'ggplot', indica la base de datos principal de la gráfica y que variables estamos graficando en el eje 'x' y en el eje 'y'.
plot <- ggplot(data = cabbage_exp, aes(x = Date, y = Weight))

# Este objeto solo conoce los datos, ahora indicaremos cómo graficarlos.
# Vamos agregando capas con '+'.
# geom_bar() indica que agregamos una capa con una gráfica de barras
# position = "dodge" sirve para que las barras queden separadas
# stat = "identity" indica que esta no es una gráfica de frecuencias, sino de dos variables
# fill indica el color de relleno
# col indica el color del contorno
plot <- plot + geom_bar(position = "dodge", stat = "identity", fill = "lightblue", col = "black")
plot

```

Digamos que ahora queremos ver como afecta el factor 'Cultivar' a la variable 'Weight' en cada fecha. Para ello podemos hacer gráficas de barras agrupadas.

```{r}
# Ahora a la primera capa le estamos indicando que el color de relleno va a ser determinado por el factor 'Cultivar'.
plot <- ggplot(data = cabbage_exp, aes(x = Date, y = Weight, fill = Cultivar))

# A la segunda capa le quitamos el indicador del color de relleno pues ya está determinado por la variable 'Cultivar'-
plot <- plot + geom_bar(position = "dodge", stat = "identity", col = "black") 
plot
  
# Indicamos otra paleta de colores del paquete RColorBrewer
plot <- plot + scale_fill_brewer(palette = "Pastel1")
plot

```

Si quisieramos graficar las barras unas encima de otras, podemos quitar el indicador 'position = "dodge"'.

```{r}
plot <- ggplot(data = cabbage_exp, aes(x = Date, y = Weight, fill = Cultivar)) +
  geom_bar(stat = "identity", col = "black")
plot
```



##Gráficas de frecuencias##

A veces queremos representar la frecuencia con la que se repiten los datos en una muestra aleatoria. Para ello podemos usar gráficas de barras similares a las anteriores, pero ahora cambiaremos el tipo de 'stat'. Usaremos la base de datos 'diamonds' para ejemplificar el caso. Haremos una gráfica de frecuencias de la variable 'cut'. Primero observemos un poco los datos.

```{r}
head(diamonds)
```

Ahora grafiquemos:

```{r}
# Ahora nuestra gráfica solo necesita los datos de una variable (cut)
plot <- ggplot(data = diamonds, aes(x = cut))

# Cuando graficamos frecuencias indicamos stat = "bin". Éste es el stat por default, así que si dejamos geom_bar() sin indicar nada, tomará este tipo de stat
plot + geom_bar()
```

El caso anterior es para una variable categórica. También podemos graficar para una variable continua, como es el caso de 'carat'. 

```{r}
ggplot(data = diamonds, aes(x = carat)) + geom_bar()

# Podemos ajustar el ancho de las barras indicando 'width' en geom_bar()
ggplot(data = diamonds, aes(x = carat)) + geom_bar(binwidth = 0.1)

# Si estuvieramos en el caso de stat = "identity", usamos 'width' en lugar de 'binwidth'
```


Gráficas de líneas
============

Existen muchos datos que su mejor respresentación se da a través de gráficas de líneas, por ejemplo, las series de tiempo. Las gráficas de líneas siguen la misma lógica que las gráficas de barras, solo que cambiaremos el tipo de 'geom'.

Veamos los siguientes datos:
```{r}
head(worldpop)
```

Vemos que es una base de datos de series de tiempo que muestran el tamaño de la población de un determinado lugar a través de los años. Usaremos una gráfica de barras pare representar visualmente los datos:

```{r}
plot <- ggplot(data = worldpop, aes(x = Year, y = Population)) + geom_line()
plot

# Para indicar la muestra de datos agregaremos puntos en cada pareja de datos de nuestra muestra
plot <- plot + geom_point()
plot

# Muchas veces en este tipo de datos es mejor usar escala logarítmica
plot <- plot + scale_y_log10()
plot
```

Ahora pensemos que tenemos unos datos como los siguientes:
```{r}
head(ToothGrowth)
```

Tenemos una muestra de varios tamaños de dientes clasificados por los factores 'supp' y 'dose'. A nosotros nos interesa representar la dosis que se debe aplicar según el tamaño de los dientes. Para eso no nos sirve graficar toda la dispersión de los datos, sino un resumen de ellos. Por lo cual antes de graficar tenemos que manipular los datos para que nos sean útiles:

```{r}
tg <- ToothGrowth %>%
  group_by(supp, dose) %>%
  summarise(length = mean(len))
tg

```

Entonces podemos graficar la dosis con el tamaño y además ver la diferencia cuando cambia 'supp'.

```{r}
# Mapeamos 'supp' al color
plot <- ggplot(tg, aes(x = dose, y = length, col = supp)) + geom_line()
plot

# Mapeamos 'supp' al tipo de línea
plot <- ggplot(tg, aes(x = dose, y = length, linetype = supp)) + geom_line()
plot

# Podemos pensar en la dosis como una variable categórica
# Notar que cuando usamos variables categóricas debemos indicar como agrupar las líneas
plot <- ggplot(tg, aes(x = factor(dose), y = length, col = supp, group = supp)) + geom_line()
plot
```

¿Qué pasa si no diferenciamos según la variable 'supp'?

```{r}
plot <- ggplot(tg, aes(x = dose, y = length)) + geom_line()
plot
```

A través de la gráfica nos damos cuenta que hay algo mal con como estamos agrupando los datos.

Podemos agregar puntos en los nodos dados por los datos:

```{r}
# Indicamos el tamaño de los puntos
plot <- ggplot(tg, aes(x = dose, y = length, col = supp)) + geom_line() + geom_point(size = 4) 
plot

# Podemos separar los datos por el tipo de punto en lugar del color
# 'shape' afecta únicamente a los puntos, las líneas no se ven afectadas por el atributo shape
plot <- ggplot(tg, aes(x = dose, y = length, shape = supp)) + geom_line() + geom_point(size = 4) 
plot

# Indicamos los colores solo en los puntos
# fill afecta solo a los puntos (las líneas no tienen relleno)
plot <- ggplot(tg, aes(x = dose, y = length, fill = supp)) +
  geom_line() + geom_point(size = 4, shape = 21)
plot
```

##Intervalos de confianza##

Veamos los siguientes datos:

```{r}
head(climate)
```

Estos datos presentan anomalías en el clima a través de los años. Nos interesa graficar los datos para Berkeley. La variable 'Unc10y' indica el intervalo de confianza del 95% para cada valor de la anomalía. Seleccionemos únicamente las variables que nos interesan para nuestra gráfica.

```{r}
clim <- climate %>%
  filter(Source == "Berkeley")

head(clim)
```

Ahora grafiquemos:
```{r}
# Graficamos con una linea los valores de la anomalía a través de los años
plot <- ggplot(clim, aes(x = Year, y = Anomaly10y)) + geom_line()
plot

# Ahora añadimos el intervalo de confianza con geom_ribbon
# alpha indica la opacidad de la gráfica
plot <- plot + geom_ribbon(aes(ymin = Anomaly10y - Unc10y, ymax = Anomaly10y + Unc10y), alpha = 0.2)
plot
```


Gráficas de dispersión (puntos)
========

Veamos la siguiente base de datos. Nos interesa graficar como va cambiando la estatura conforme a la edad. Para ello graficaremos la dispersión de los datos e iremos añadiendo capas que nos ayuden a ver más a fondo los datos.

```{r}
# Cambio el nombre de la base de datos para nos ecribir todo
hw <- heightweight

head(hw)

```

Entonces grafiquemos:

```{r}
# Primero hagamos una gráfica de dispersión sencilla
plot <- ggplot(hw, aes(x = ageYear, y = heightIn)) + geom_point(size = 1.5)
plot

# Agrupemos los datos según el sexo, indicando con el color de los puntos
plot <- ggplot(hw, aes(x = ageYear, y = heightIn, col = sex)) + geom_point()
plot

# Agrupemos los datos según el sexo, indicando con la forma de los puntos
plot <- ggplot(hw, aes(x = ageYear, y = heightIn, shape = sex)) + geom_point()
plot

# Usemos ambos indicadores
# Agrupemos los datos según el sexo, indicando con el color de los puntos
plot <- ggplot(hw, aes(x = ageYear, y = heightIn, col = sex, shape = sex)) + geom_point()
plot

# Personalicemos un poco más
plot <- ggplot(hw, aes(x = ageYear, y = heightIn, col = sex, shape = sex)) + geom_point()
plot <- plot + scale_shape_manual(values = c(1,2)) + 
  scale_colour_brewer(palette = "Set1")
plot
# Fondo blanco
plot + theme_bw()

# Agrupemos para más de una variable.
# Crearemos una varaible categórica para dividir el peso en dos partes
hw$weightGroup <- cut(hw$weightLb, breaks = c(-Inf,100,Inf),
                      labels = c("< 100", ">= 100"))
# Graficamos
plot <- ggplot(hw, aes(x = ageYear, y = heightIn, shape = sex, fill = weightGroup)) +
  geom_point(size = 2.5) +
  scale_shape_manual(values = c(21, 24)) 
plot  

# También podemos usar el peso como una variable continua
# Indicamos el valor con el color
plot <- ggplot(hw, aes(x = ageYear, y = heightIn, col = weightLb)) + geom_point()
plot

# Indicamos valor con el tamaño de los puntos
plot <- ggplot(hw, aes(x = ageYear, y = heightIn, size = weightLb)) + geom_point()
plot

# Añadimos el indicador del sexo
plot <- ggplot(hw, aes(x = ageYear, y = heightIn, size = weightLb, col = sex)) + geom_point(alpha = 0.5)
plot + scale_colour_brewer(palette = "Set1")

```

Añadiendo modelos de ajuste
========

Ahora que ya sabemos hacer gráficas de dispersión podemos añadir ajustes a nuestras gráficas, ya sean directamente hechos por ggplot o algunos modelos propios.
````{r}
head(heightweight)

# Gráfica con un modelo lineal
# Usamos stat_smooth para agregar el modelo de ajuste
# Por default, la gráfica agrega un intervalo del 95% de confianza
plot <- ggplot(heightweight, aes(x=ageYear, y=heightIn))
plot <- plot + geom_point() + stat_smooth(method=lm)
plot

# Podemos cambiar el intervalo de confianza
plot <- ggplot(heightweight, aes(x=ageYear, y=heightIn))
plot <- plot + geom_point() + stat_smooth(method=lm, level=0.99)
plot

# O simplemente quitar el intervalo
plot <- ggplot(heightweight, aes(x=ageYear, y=heightIn))
plot <- plot + geom_point() + stat_smooth(method=lm, se=FALSE)
plot

# Podemos agregar modelos más flexibles que un modelo lineal
# Explorar distintos métodos
plot <- ggplot(heightweight, aes(x=ageYear, y=heightIn))
plot <- plot + geom_point() + stat_smooth(method=loess)
plot

# Podemos igual separar por sexo y ver la diferencia de medias
plot <- ggplot(heightweight, aes(x=ageYear, y=heightIn, col=sex))
plot <- plot + geom_point() + stat_smooth(method=lm)
plot
````

También podemos ajustar modelos de clasificación, como una regresión logística:
```{r}
# Hacemos la variable de clasificación class en forma numérica
head(biopsy)
biopsy$classn <- 0
biopsy$classn[biopsy$class=="malignant"] <- 1
head(biopsy)

# Graficamos la regresión logística
plot <- ggplot(biopsy, aes(x=V1, y=classn)) + geom_point() + geom_jitter()
plot

# Podemos hacer el 'jitter' más pequeño y agregar transparencia a los puntos
plot <- ggplot(biopsy, aes(x=V1, y=classn)) + geom_point(position=position_jitter(width=0.3, height=0.06), alpha=0.4, shape=21, size=1.5)
plot

# Agregamos la regresión
plot <- plot + stat_smooth(method=glm, family=binomial)
plot
````

Ahora veamos más cosas que podemos hacer con gráficas de dispersión.

###Anotaciones###

```{r}
# Veamos los siguientes datos
head(countries)

# Transformemos un poco los datos
countries <- countries %>%
  filter(Year==2009, healthexp>2000)
head(countries)

# Hacemos una gráfica de dispersión
plot <- ggplot(countries, aes(x=healthexp, y=infmortality)) + geom_point()
plot

# Si quisiéramos saber qué país representa algún punto podemos agregar el texto manualmente
plot + annotate("text", x=4350, y=5.4, label="Canada") +
  annotate("text", x=7400, y=6.8, label="USA")

# Podemos elegir una columna que indique las etiquestas, en este caso 'Name'
plot + geom_text(aes(label=Name), size=4)
````

Ahora veamos cómo podemos hacer múltiples gráficas en una sola que nos den información de nuestros datos. En este caso utilizaremos las funciones plot de los paquetes básicos de R. Si desean ver como trabajar este tipo de matrices con ggplot, pueden explorar el paquete GGally, el cual es una extensión de ggplot.

```{r}
library(GGally)
# Gráfica de correlaciones
countries <- countries[,c("Name", "GDP", "laborrate", "healthexp", "infmortality")]
# Paquete básico de R
pairs(countries[,2:5])

# GGally
ggpairs(countries[,2:5])

```

Gráficas de caja
======

Un tipo de gráficas muy usadas que nos permite conocer la distribución de los datos y sus cuantiles principales son las gráficas de cajas. Podemos hacerlo muy fácil con ggplot usando la función `geom_boxplot()`. Los atributos de diseño que queramos añadir se hacen igual que en los demás casos.

```{r}
head(birthwt)

# Gráfica separando por raza
ggplot(birthwt, aes(x=factor(race), y=bwt)) + geom_boxplot()

# Podemos añadir la media a la gráfica
ggplot(birthwt, aes(x=factor(race), y=bwt)) + geom_boxplot() +
  stat_summary(fun.y="mean", geom="point", shape=23, size=3, fill="white")

# Podemos añadir la dispersión de los datos
ggplot(birthwt, aes(x=factor(race), y=bwt)) + geom_boxplot() +
  geom_point() + geom_jitter()

# Podemos también crear gráficas de violín para ver la densidad
ggplot(birthwt, aes(x=factor(race), y=bwt)) + geom_violin()

# Combinando ambas gráficas
ggplot(birthwt, aes(x=factor(race), y=bwt)) + geom_violin() +
  geom_boxplot(width=.1, fill="black", outlier.colour=NA) +
  stat_summary(fun.y=median, geom="point", fill="white", shape=21, size=2.5)

````

Densidades, distribuciones y facets
==========

Anteriormente habíamos visto como hacer gráficas de barras que representaban histogramas. Ahora veamos como representar distintas densidades de los datos.

```{r}
# Podemos hacer un histograma sencillo
plot <- ggplot(birthwt, aes(x=bwt)) + geom_histogram(fill="white", col="black")
plot

# Podemos separarlos entre los que fuman y los que no
plot + facet_grid(smoke ~ .)

# Podemos separar también entre razas
plot + facet_grid(race ~.)

# Otra forma de ver las diferencias en distribuciones es con los colores
# El usar position="identity" sirve para que las barras cuenten por separado y no una sobre otra
plot <- ggplot(birthwt, aes(x=bwt, fill=factor(smoke))) + geom_histogram(position="identity", alpha = 0.6)
plot
````

Podemos también aproximar cómo se verían las curvas de densidad de los datos. Podemos hacerlo de dos formas, ya depende de gustos cómo lo hagan:

```{r}
head(faithful)
# Modo 1: con geom_density()
ggplot(faithful, aes(x=waiting)) + geom_density()

# Modo 2: con geom_line()
ggplot(faithful, aes(x=waiting)) + geom_line(stat="density")

# Podemos indicar la suavidad del ajuste
ggplot(faithful, aes(x=waiting)) +
  geom_line(stat="density") +
  geom_line(stat="density", adjust=0.25, col="red") +
  geom_line(stat="density", adjust=2, col="blue") 
  
# También podemos usar colores en las densidades
ggplot(faithful, aes(x=waiting)) + 
  geom_density(fill="blue", col=NA, alpha=0.2) +
  geom_line(stat="density")

# Graficamos conjuntamente el histograma con la densidad
ggplot(faithful, aes(x=waiting, y=..density..)) +
  geom_histogram(fill="lightblue", col="black", size=0.2) +
  geom_density()

# También podemos representar los datos a través de un polígono de frecuencias
ggplot(faithful, aes(x=waiting)) + geom_freqpoly()

# Usando menos segmentos
ggplot(faithful, aes(x=waiting)) + geom_freqpoly(binwidth=4)

# Podemos graficar densidades en dos dimensiones (2 variables)
plot <- ggplot(faithful, aes(x=eruptions, y=waiting))
plot + geom_point() + geom_density2d()

# Podemos agregar un color degradado para ver mejor la densidad
plot + stat_density2d(aes(col=..level..))

# Mapa de densidad
plot + stat_density2d(aes(fill=..density..), geom="raster", contour=F)

# Otra forma de mapa de densidad
plot + geom_point() + 
  stat_density2d(aes(alpha=..density..), geom="tile", contour=F)
````


